臺灣彰化地方法院民事裁定
110年度事聲字第4號
異  議  人  花旗(台灣)商業銀行股份有限公司


法定代理人  莫兆鴻  
代  理  人  陳正欽  


相  對  人  周瑞期  
上列異議人聲請對相對人核發支付命令事件，異議人對於中華民
國110年1月22日本院司法事務官所為110年度司促字第731號裁定
提出異議，本院裁定如下： 
    主  文
異議駁回。 
    理  由
一、本件異議意旨略以：異議人曾向相對人之戶籍地聲請核發支
    付命令，然因無法送達而失效，其後再於債務人之工作地寄
    送掛號信件，並送達成功，是本院就本件支付命令聲請具管
    轄權，惟原裁定卻以相對人之住所地非屬本院轄區為由駁回
    異議人之聲請，爰依法提出異議等語。 
二、按支付命令之聲請，專屬債務人為被告時，依第1 條、第2
    條、第6 條或第20條規定有管轄權之法院管轄；支付命令之
    聲請，不合於第508 條至第511 條之規定，或依聲請之意旨
    認債權人之請求為無理由者，法院應以裁定駁回之，民事訴
    訟法第510 條、第513 條第1 項前段分別定有明文。準此，
    支付命令之聲請為專屬管轄，倘債權人向無管轄權之法院聲
    請發支付命令時，法院即應以裁定駁回其支付命令之聲請。
    又民法第20條規定，依一定事實，足認以久住之意思，住於
    一定之地域者，即為設定其住所於該地。顯見我國民法關於
    住所之設定，兼採主觀主義及客觀主義之精神，必須主觀上
    有久住一定地域之意思，客觀上有住於一定地域之事實，該
    一定之地域始為住所，故住所並不以登記為要件（最高法院
    100年度台抗字第306號裁定參照）。
三、本件異議人聲請對相對人核發支付命令，其聲請狀固記載相
    對人之住所地為「彰化縣○○鄉○○○路000號」。然查，相對人
    設籍在高雄市六龜區，有其個人戶籍資料在卷可稽。且依異
    議人提出之信用卡申請資料所載，相對人之戶籍地址及現居
    地址均為「高雄市○○區○○里○○00巷00號」，則依民事訴訟法
    第1 條第1 項前段之規定，自應由臺灣高雄地方法院為管轄
    法院。異議人向無管轄權之本院聲請核發支付命令，其聲請
    於法未合，即應以裁定駁回之。至異議人主張其曾向相對人
    之工作地寄送掛號信件並送達成功，因認本院就本件聲請具
    管轄權云云。然查，本件聲請人提出之申請資料所載相對人
    之公司地址位在「彰化縣埔心鄉」，與其支付命令聲請狀上
    所列住所地即「彰化縣埔鹽鄉」不同，且異議人並未提出任
    何證據證明相對人有久住其上開公司地址，而以之設定為住
    所之主、客觀事實，即難認上開公司地址為相對人之住所地
    。是以，異議人聲請對相對人核發支付命令，自屬違反專屬
    管轄之規定。從而，本院司法事務官以本院無管轄權為由，
    駁回異議人支付命令之聲請，於法並無不合。異議意旨指摘
    原裁定不當，為無理由，應予駁回。
四、爰依法裁定如主文。　　
中　　華　　民　　國　　110 　年　　6 　　月　　2 　　日
                  民事第三庭    法　官　鍾孟容
以上正本係照原本作成。
如不服本裁定應於送達後10日內向本院提出抗告狀，並繳納抗告
費新臺幣1,000元。
                                書記官　張茂盛
中　　華　　民　　國　　110 　年　　6 　　月　　2 　　日